臺灣板橋地方法院民事判決　九十年度婚字第八六號
　　原　　　告　乙○
　　被　　　告　甲○○
右當事人間請求離婚事件，本院判決如左：
    主    文
准原告與被告離婚。
訴訟費用由被告負擔。
    事　　實
甲、原告方面：
  一、聲明：求為判決如主文所示。
  二、陳述：
    （一）被告為大陸地區人民，兩造於民國八十一年七月二十一日在大陸地區江蘇
          省宜興市結婚，約定來台共同居住於台北縣三重市○○街四號三樓，婚後
          兩人感情良好，期間六年，因限於國家法令無法立即永久在台居留，但原
          告亦前後五次前往大陸地區與被告相聚，被告亦有三次來台共同生活，期
          間於八十四年六月間被告曾向原告借貸金錢為原告所拒，嗣後被告於八十
          六年十月份來台之後，兩人即不再同房，關係至此更為平淡，嗣被告於八
          十七年十一月十日返回大陸後即不願再返回台灣共同生活，嗣原告於八十
          九年九月間前往大陸奔喪，與被告相遇，被告即要求原告與離婚，並要求
          分割原告財產，兩人因此無法達成共識，為此兩方夫妻感情蕩然無存，亦
          且兩方均繼續維持婚姻之任何意願及意義與必要，顯見被告以惡意遺棄原
          告在繼續狀態中，且被告迄今未返家同居，經營共同生活，長期分居，致
          兩造間已無感情存在，亦足認有難以維持婚姻之重大事由。爰依民法第一
          千零五十二條第一項第五款惡意遺棄在繼續狀態中、同條第二項有重大事
          由，難以維持婚姻之規定，依選擇訴之合併請求判決兩造離婚。
    （二）對被告答辯之陳述：否認有被告所陳虐待以及每年提供二千四百元人民幣
          為生活費等事。
  三、證據：提出戶籍謄本一件、大陸結婚證一件、被告大陸居民身分證一件、中華
      民國台灣地區旅行証影本二件、掛號郵件存根一紙為證。
乙、被告方面：
    被告經本院通知未於最後言詞辯論期日到場，惟據提出書狀所作之聲明及陳述如
    下：
  一、聲明：駁回原告之訴。
  二、陳述：
  （一）原告所述並非全部屬實，實際上被告於八十七年十一月十日返鄉，乃肇因於
        原告對被告有虐待之行為諸如要被告自行打工維生及治病，且於八十九年十
        月間來台探望被告時，提出每年給付被告二千四百元人民幣為生活費，但要
        求被告不得繼承遺產，原告提出離婚之要求，被告同意離婚，但應中華人民
        共和國婚姻法之規定，就夫妻共同財產分得一份，訴訟費用要原告負擔，要
        被告到台灣應訴，原告應寄給被告來旅費、住宿費、生活費及入境手續，且
        本件應由大陸地區江蘇省宜興市人民法院管轄。
  （二）被告已於九十年五月十四日收到原告寄檢之台灣地區旅行証，但原告不願寄
        款給被告，原告提出離婚，被告同意離婚，如原告不離婚，應依承諾給被告
        生活費。
丙、本院依職權向內政部警政署入出境管理局函調被告入出境資料。
    理　　由
甲、程序方面：
    被告經合法通知，未於言詞辯論期日到場，核無民事訴訟法第三百八十六條所列
    各款情形，爰依原告之聲請，由其一造辯論而為判決。
乙、得心證之理由：
  一、兩造於八十一年七月二十一日結婚，現婚姻關係在存續中，業據原告提出戶籍
      謄本、大陸結婚證各一件為證，堪信為真實
  二、原告主張被告於八十四年六月間曾向原告借貸金錢為原告所拒，嗣後被告於八
      十六年十月份來台之後，兩人即不再同房，關係至此更為平淡，嗣被告於八十
      七年十一月十日返回大陸後即不願再返回台灣共同生活，迄今未返台之事實，
      業經本院依職權向內政部警政署入出境管理局函查屬實，有該局九十年四月十
      三日函暨出入境紀錄各一件附卷可參。本件被告經合法通知，未於言詞辯論期
      日到場，雖提出書狀為辯，主張其返鄉乃因原告之虐待，然此為原告所否認，
      況被告已於承認原告曾於八十九年十月間前往大陸找到被告並給予二千四百元
      人民幣等情，苟原告確有虐待之情，何需在八十九年十月間找到被告並給予金
      錢，又被告所述情節，亦非屬虐待之行為，是足認原告所為主張，尚非無稽。
      綜上，依本院調查之結果，堪信原告之主張為真正。
  三、按夫妻之一方為臺灣地區人民，一方為大陸地區人民者，判決離婚之事由，依
      臺灣地區之法律，臺灣地區與大陸地區人民關係條例第五十二條第二項定有明
      文。經查，本件原告為臺灣地區人民，被告為大陸地區人民，有戶籍謄本、大
      陸結婚證、被告大陸居民身分證各一件附卷可參，原告訴請判決離婚，其事由
      自應依我國法律之規定。而兩造婚後即共同居於台北縣三重市原告家中，是本
      院就本件離婚訴訟自有管轄權，被告主張依中華人民共和國婚姻法審理及決定
      管轄法院，顯有誤會。
  四、按民法第一千零五十二條第二項前段規定：「有前項以外之重大事由，難以維
      持婚姻者，夫妻之一方得請求離婚。」，其目的在使夫妻請求裁判離婚之事由
      較富彈性。是夫妻間發生足使婚姻難以維持之重大事由者，雖不符合該條第一
      項所列各款情形，亦無不准依該法條第二項訴請離婚之理，最高法院八十六年
      三月四日八十六年度第二次民事庭會議決議可資參照。次按婚姻係以夫妻之共
      同生活為目的，配偶應互相協力保持其共同生活之圓滿、安全及幸福，因而夫
      妻應相互尊重以增進情感和諧及誠摯之相處，此為維持婚姻之基礎，若此基礎
      不復存在，致夫妻無法共同生活，無復合可能者，即應認有難以維持婚姻之重
      大事由存在。本件被告於八十六年十月間再度來台時，因細故兩造感情生變歸
      於平淡，嗣被告於八十七年十一月十日出境，迄今未返台與原告共同居住生活
      ，迄今已近四年，雙方徒有夫妻之名，而無夫妻之實，彼此感情已因長期分隔
      而淡漠，此與夫妻以共同生活為目的之本質有違，而失共同生活之基礎，兩造
      之婚姻於客觀上亦已生破綻，而顯無回復共同生活之希望。況且被告答辯狀中
      亦表明同意離婚之意，且其於收受原告寄達之台灣地區旅行証，一再表示原告
      未寄往返機票、生活費、旅費其不來台之意，顯見被告並無真意與原告維持婚
      姻共同生活之意。準此，兩造於客觀上維持婚姻之情感不復存在，在主觀上亦
      已喪失維持婚姻之意，兩造間婚姻所生之破綻，已無回復之希望，其情形已構
      成難以維持婚姻之重大事由，且此項重大事由，尚非可歸責原告。從而，原告
      依民法第一千零五十二條第二項之規定，請求裁判離婚，洵屬有據，應予准許
      。
  五、至於原告另以民法第一千零五十二條第一項第五款惡意遺棄之事由，依選擇訴
      之合併請求離婚，本院既以同條第二項之規定准其所請，自不另予贅述。
丙、據上論結：本件原告之訴為有理由，並依民事訴訟法第三百八十五條第一項前段
    、第七十八條判決如主文。
中　　　華　　　民　　　國　　九十一　　年　　　十　　　月　　  十一　　日
                                臺灣板橋地方法院家事法庭
~B法　　　官　李釱任
右正本證明與原本無異
如對本判決上訴，須於判決送達後二十日內向本院提出上訴狀
中　　　華　　　民　　　國　　九十一　　年　　　十　　　月　　 十四　　 日
~B法院書記官　廖宮仕
